【裁判字號】    94,訴,2148
【裁判日期】    950227
【裁判案由】    洗錢防制法等
【裁判全文】
臺灣板橋地方法院刑事判決              94年度訴字第2148號
公  訴  人  臺灣板橋地方法院檢察署檢察官
被      告  乙○○
                    （現另案於臺灣臺北監獄執行）
上列被告因違反洗錢防制法等案件，經檢察官提起公訴（94年度
偵緝字第939 號），被告於本院準備程序進行中就被訴事實為有
罪之陳述，經本院合議庭裁定由受命法官獨任進行簡式審判程序
，並判決如下：
    主  文
乙○○幫助意圖為自己不法之所有，以詐術使人將本人之物交付
，處有期徒刑參月，如易科罰金，以佰元折算壹日。
    事  實
一、乙○○前於民國85年間犯有違反麻醉藥品管理條例罪、違反
    藥事法罪、肅清煙毒條例罪、非法販賣化學合成麻醉藥品罪
    等案件，先後經本院、臺灣高等法院及最高法院分別判處有
    期徒刑6 月、10月、3 年2 月及5 年2 月確定，嗣經定執行
    刑為有期徒刑9 年4 月確定，徒刑自85年12月12日起算，而
    於90年5 月10日縮短刑期假釋出監，付保付管束（嗣經撤銷
    假釋，自95年2 月14日起算徒刑，現正執行殘刑有期徒刑4
    年7 日）；詎乙○○於上開假釋期間，竟不知悔改，明知提
    供帳戶給予不相識之人使用，可能幫助不詳之犯罪集團，掩
    飾詐欺犯罪所得財物以遂行詐欺犯罪之情形下，竟不違背其
    本意，仍基於幫助他人詐欺之不確定故意，於92年12月30日
    許，至萬泰銀行中和分行開立000-00000000000000 00 帳戶
    ，並於不詳時、地，將該帳戶之印鑑、存摺及金融卡等物交
    付予某詐欺集團之不詳年籍成年人使用，嗣因被害人甲○○
    於93年1 月28日15時許，接到電話詐騙集團以偽稱辦理健保
    退費為由，要求被害人甲○○匯款新臺幣（下同）38,982元
    至乙○○前開帳戶內，致被害人甲○○誤信為真，而於同日
    時間，至新竹縣湖口鄉○○路○ 段90之1 號前之鳳凰郵局，
    依上開詐騙集團之不詳年籍姓名之成年人之指示操作，而將
    上開38,9 82 元匯至乙○○上揭開立之銀行帳戶內，嗣經被
    害人甲○○查詢後，始發覺被騙，乃報警循線查獲上情。
二、案經臺北縣政府警察局中和分局報請臺灣板橋地方法院檢察
    署檢察官偵查起訴。
    理  由
一、上開事實，已據被告乙○○於本院調查審理時供承在卷，並
    經被害人甲○○於警詢中指述綦詳，且有被害人甲○○遭詐
    騙匯款之郵局匯款單（影本）1 紙在卷足憑（93年度他字第
    8275號偵查卷第21頁）；被告乙○○於92年12月30日至前開
    萬泰銀行中和分行開戶，帳號為0000000000 00 無訛，亦經
    證人即萬泰銀行中和分行行員許文怡於警詢中證述恕明確（
    同上偵查卷第12頁、13頁），並為被告乙○○於本院審理時
    不爭執；復有通報案件記錄資訊（被告乙○○於萬泰銀行中
    和分行有開戶，帳號為0000000000 00）與新 竹縣警察局竹
    北分局新工派出所受理人頭帳戶犯罪案件管制表（影本）各
    1 紙在卷可稽（同上偵查卷第19頁至第20頁）。本件事證明
    確，被告幫助詐欺犯行應堪認定。被告雖於本院調查時另辯
    稱，其本人有於92年12月30日至前開萬泰銀行開戶，申請辦
    理銀行存摺、金融卡，隨後將該銀行之存摺、金融卡、印鑑
    章放置於機車行李箱，迨經過1 個禮拜後某日（即93年1 月
    初）晚上，其駕駛機車行經中和市○○路因機車故障，故將
    該機車停放於路邊2 、3 天才去牽機車，結果機車行李箱被
    撬開，始發現上開存摺、金融卡、印鑑章遺失，因該存摺內
    戶頭只有100 元，故未報案云云。然查：上開存摺、金融卡
    、印鑑章係關係個人金錢存款與提款往來之重要資料，與個
    人權利關係至鉅，恆諸常情，如係將上開存摺、金融卡、印
    鑑章放置於機車行李箱，如遇機車故障，理當將前述存摺、
    金融卡、印鑑章取出，避免他人竊取盜用，以確保權利；豈
    有於機車故障後，將機車棄置路邊，竟未將前揭存摺、金融
    卡、印鑑章取出，帶在身邊，任憑上開重要權利證件棄置於
    路邊之理？再者，若是上開存摺、金融卡、印鑑章放置於騎
    機車行李箱而遭他人撬開行李箱竊取，依照常情，被告乙○
    ○亦應報警備案，以免上開證件遭人盜用或冒用，然被告竟
    未加聞問，不予處理，凡此均與常情事理與經驗法則不符，
    故被告前開所辯，顯與常情經驗法則不合，自不足採，併予
    敘明。
二、查被告乙○○將其所有之上揭萬泰銀行中和分行帳戶存摺、
    金融卡提供予不詳姓名年籍之人或其轉手者用以誘騙被害人
    匯入金錢，顯係基於幫助他人詐欺取財之間接故意，而實施
    詐欺取財之構成要件以外行為，藉以幫助他人實施詐欺取財
    行為，核其所為，係犯刑法第30條第1 項前段及第339 條第
    1 項之幫助詐欺取財罪（檢察官起訴書證據並所犯法條認被
    告係另犯犯刑法第30條之幫助洗錢防制法第9 條第1 項之幫
    助掩飾因自己重大犯罪所得財物罪嫌；惟本院認為被告僅構
    成刑法第30條第1 項前段及第339 條第1 項之幫助詐欺取財
    罪，此部份僅為事實之減縮，不涉及刑事訴訟法第300 條變
    更起訴法條之問題，最高法院92年度臺上字第1841號判決參
    照；不構成上開刑法第30條與洗錢防制法第9 條第1 項之幫
    助掩飾因自己重大犯罪所得財物罪等罪嫌之理由詳後述）。
    被告幫助他人遂行詐欺取財犯行，為從犯，爰依刑法第30條
    第2 項規定，按正犯之刑減輕之。爰審酌被告正值青壯，不
    思正道取財，明知詐欺人士犯案猖獗，時有利用他人帳戶詐
    取款項之情事，竟仍恣意提供銀行帳戶予不詳人士使用，使
    該不詳人士得以從事詐財行為，增加被害人尋求救濟追償之
    困難，並使犯罪之追查趨於複雜，且不法人士亦得以順利掩
    飾其詐欺所得之財物，對於社會秩序及正常交易安全造成危
    害，兼衡其有如事實欄第一段所述之犯罪科刑執行記錄，且
    於假釋中犯本案，有臺灣高等法院被告前案紀錄表1 紙在卷
    可稽，被害人被詐騙之款項達38,982元，惟被告事後已於本
    院審理時坦承犯行，態度良好等一切情狀，量處如主文所示
    之刑，並諭知易科罰金之折算標準，以示懲儆。
三、至檢察官起訴書犯罪事實雖認被告乙○○另涉犯刑法第30條
    第1 項、洗錢防制法第9 條第1 項之幫助掩飾因自己重大犯
    罪所得財物罪嫌云云；惟按幫助犯除需對於其實施幫助行為
    予以認識外，尚需對正犯之犯行有構成要件故意之存在，始
    克相當，而提供人頭帳戶予不詳姓名年籍之成年人並由詐騙
    集團之人實施詐欺犯罪之情形，依存款帳戶本係供作存提款
    及匯款之使用特性觀之，衡情提供帳戶之人可能預見所收受
    帳戶係供作他人不法之詐欺用途，固無疑義；然其在主觀上
    是否得以知悉或容認其收受帳戶者將用以供作洗錢防制法所
    定之重大犯罪（常業詐欺）用途，則非無疑。查本件被告既
    僅提供1 個存款帳戶之存褶、金融卡予不詳人士，其當時在
    主觀上是否確具有他人將實施洗錢防制法所定重大犯罪（如
    常業詐欺、恐嚇取財等）之認識與容認，顯屬可疑；而本件
    復無其他積極證據足以證明被告於提供帳戶之際，確知悉其
    提供帳戶之對象係欲使用該帳戶供作洗錢防制法所定重大犯
    罪（如常業詐欺）之用途，本院自無從確信被告在主觀上具
    有何等「幫助常業詐欺之重大犯罪」之直接故意或間接故意
    ，從而，本件尚屬不能證明被告有此部分犯罪（臺灣高等法
    院暨所屬法院，94年11月25日法律座談會參照），本應為無
    罪之諭知，惟因公訴人認上開不構成犯罪之洗錢防制法第9
    條第1 項之幫助掩飾因自己重大犯罪所得財物罪與前揭已起
    訴判決有罪之幫助詐欺取財部分，有裁判上一罪關係，爰不
    另為無罪之諭知，併此敘明。
據上論斷，應依刑事訴訟法第299 條第1 項前段，第273 條之1
第1 項、刑法第30條1 項前段、第2 項、第339 條第1 項、第41
條第1 項前段、罰金罰鍰提高標準條例第1 條前段、第2 條，判
決如主文。
本案經檢察官林俊儀到庭執行職務。
中    華    民    國    95    年    2     月    27  日
              刑事第五庭    法  官  陳坤地
上列正本證明與原本無異。
如不服本判決，應於判決送達後10日內向本院提出上訴狀。
                            書記官  李淑秋
中    華    民    國    95    年    3     月    1     日
附錄本案論罪科刑法條全文
中華民國刑法第339條：
(普通詐欺罪)
意圖為自己或第三人不法之所有，以詐術使人將本人或第三人之
物交付者，處五年以下有期徒刑、拘役或科或併科一千元以下罰
金。
以前項方法得財產上不法之利益或使第三人得之者，亦同。
前二項之未遂犯罰之。


司法院資訊處製作；財團法人民間司法改革基金會備份。
